臺灣臺中地方法院民事判決
111年度中訴字第6號
原      告  陳家菱  
訴訟代理人  張家萍律師
被      告  陳曼琳  

追加被告    劉明德  
上列當事人間請求損害賠償事件，本院於民國111年7月20日言詞
辯論終結，判決如下：
    主      文
一、被告應連帶給付原告新臺幣400,000元，及被告甲○○自民國1
    11年4月16日起、被告乙○○自民國111年6月6日起，均至清償
    日止，按週年利率百分之5計算之利息。
二、原告其餘之訴駁回。
三、訴訟費用由被告連帶負擔三分之二，餘由原告負擔。
四、本判決原告勝訴部分得假執行。但被告如以新臺幣400,000
    元為原告預供擔保，得免為假執行。
五、原告其餘假執行之聲請駁回。　　
    事實及理由
壹、程序事項：
　　本件原告起訴時原聲明：「被告甲○○應給付原告新臺幣（下
    同）30萬元，及自起訴狀繕本送達翌日起至清償日止，按週
    年利率百分之5計算之利息」（見本院卷第15頁）；嗣原告
    具狀追加被告乙○○為被告（見本院卷第79頁），並最終變更
    聲明為：「被告二人應連帶給付原告60萬元，及自追加被告
    暨準備狀繕本送達翌日起至清償日止，按週年利率百分之5
    計算之利息」（見本院卷第79頁），原告追加被告部分，追
    加被告前後之訴訟及證據資料於相當程度範圍內具有同一性
    ，在審理時得加以利用，其請求之基礎事實堪認同一，自應
    准許，而其變更聲明部分，為擴張聲明，依民事訴訟法第25
    5條第1項第3款規定，亦應准許。
貳、實體事項：
一、原告主張：
    原告與被告乙○○於民國99年9月20日結婚，嗣於111年3月29
    日兩願離婚。詎被告甲○○明知被告乙○○婚姻關係存續中，竟
    於109年9月間至110年1月間，與被告乙○○多次單獨共遊並發
    生性關係，被告甲○○復於原告發現後，仍持續打電話予被告
    乙○○，且威脅要被告乙○○對原告提告。被告二人上開所為，
    已逾越一般認知有配偶之人與異性朋友間正當社交友誼之界
    限，且違背第三人不應介入他人婚姻關係之善良風俗，顯已
    破壞原告與被告乙○○夫妻間共同生活之圓滿安全及幸福，侵
    害配偶共同營造幸福婚姻關係之基礎。而原告因被告二人上
    開所為，心生極大悲痛與難堪。是被告二人故意不法侵害原
    告之配偶權，且情節重大，依民法第184條第1項、第185條
    第1項、第195條第1、3項規定，請求被告二人連帶賠償原告
    精神上之損害等語。並聲明：⒈被告應連帶給付原告60萬元
    ，及自追加被告暨準備狀繕本送達被告翌日起至清償日止，
    按週年利率百分之5計算之利息。⒉願供擔保，請准宣告假執
    行。
二、被告抗辯：
　㈠被告甲○○部分：
　　不知道被告乙○○已結婚，為有配偶之人，亦未看過原告傳給
    其之訊息。與被告乙○○於109年9月間至110年1月間確實有男
    女朋友關係交往，並單獨出遊、曾發生1次性關係等語。並
    聲明：⒈原告之訴駁回。⒉如受不利之判決，願供擔保請准宣
    告假執行。
　㈡被告乙○○部分：
　　確實與被告甲○○於109年9月間至110年1月間，有男女朋友間
    之交往，有一起出遊、曾發生1次性關係。被告甲○○並不知
    我已婚。被告二人確實有發生一次性關係等語。並聲明：⒈
    原告之訴駁回。⒉如受不利判決，願供擔保，請准宣告免為
    假執行。　 
三、本院之判斷：
  ㈠查原告99年9月20日與被告乙○○結婚，嗣於111年3月2日兩願
    離婚等情，有戶籍謄本（現戶全戶）、個人戶籍資料可佐（
    見本院卷第21頁、證物袋），堪以認定。
  ㈡按因故意或過失，不法侵害他人之權利者，負損害賠償責任
    。故意以背於善良風俗之方法，加損害於他人者亦同；又數
    人共同不法侵害他人之權利者，連帶負損害賠償責任；又不
    法侵害他人之身體、健康、名譽、自由、信用、隱私、貞操
    ，或不法侵害其他人格法益而情節重大者，被害人雖非財產
    上之損害，亦得請求賠償相當之金額。其名譽被侵害者，並
    得請求回復名譽之適當處分。前二項規定，於不法侵害他人
    基於父、母、子、女或配偶關係之身分法益而情節重大者，
    準用之。民法第184條第1項、第185條第1項前段、第195條
    第1項、第3項定有明文。又按婚姻係以夫妻之共同生活為其
    目的，配偶應互相協力保持其共同生活之圓滿安全及幸福，
    而夫妻互守誠實，係為確保其共同生活之圓滿安全及幸福之
    必要條件，故應解為配偶因婚姻契約而互負誠實之義務，配
    偶之一方行為不誠實，破壞共同生活之圓滿安全及幸福者，
    即為違反因婚姻契約之義務而侵害他方之權利（最高法院55
    年台上字第2053號裁判意旨參照）。易言之，婚姻為兩人基
    於共同生活，忠實協力以達圓滿、安全及幸福目的之結合關
    係，是於婚姻關係存續中，實不容認他人對婚姻本質加以破
    壞，倘有予以干擾或侵害者，即屬破壞基於婚姻配偶權關係
    之生活圓滿、安全及幸福法益，該等行為與婚姻配偶權益所
    受之損害間自有相當因果關係。是侵害配偶權之行為，並不
    以通姦行為為限，倘夫妻任一方與他人間存有逾越結交普通
    朋友等一般社交行為之不正常往來，其行為已逾社會一般通
    念所能容忍之範圍，已達破壞婚姻共同生活之圓滿安全及幸
    福之程度，即足當之，殆無疑問。經查：
  ⒈原告主張被告二人於原告與被告乙○○婚姻關係存續中之109年
    9月間至110年1月，有不正當之男女交往關係，並發生性行
    為等情（見本院卷第99、79、15頁），有被告二人共同出遊
    照片（見本院卷第25-31頁），及被告二人性愛光碟之翻拍
    照片及譯文可佐（見本院卷第117-135頁），並參以被告二
    人對於在上開期間有男女朋友交往，並曾發生性行為均不為
    爭執（見本院卷第140、144頁），是原告上開主張，堪信為
    真實。準此，被告二人顯逾越男女交往分際之行為，情節顯
    屬重大，堪以認定。　
  ⒉被告甲○○應知悉被告乙○○為有配偶之人：
　⑴據證人即原告於本院審理時行當事人訊問證稱：甲○○於100年
    7、8月間有到乙○○工作的六和堂水餃店打工，乙○○有帶我去
    六和堂，介紹給他老闆及員工認識，乙○○介紹我時，甲○○有
    在場。甲○○於107、108、109年間打電話給乙○○時，我有接
    到，甲○○聽到我的聲音就掛掉，於109年10月間甲○○打電話
    給乙○○時，我有接聽並告知她我是乙○○的太太，問她有什麼
    事情，她也是掛掉，經由乙○○手機來電顯示為甲○○，所以我
    知道是甲○○打來。103年4月我用我的FB有傳我與乙○○結婚小
    卡片給甲○○，由訊息為實心勾勾，代表甲○○有讀我傳送訊息
    ；另我於104年5月9日有以通訊軟體Facebook  Messenger傳
    訊，給被告甲○○等語（見本院卷第140-142頁），核與其提
    出104年5月9日訊息截圖相符（見本院卷第83頁）。可見於1
    00年7、8月間，被告乙○○在被告甲○○在場時已有介紹原告為
    其配偶，且不止一次原告持被告乙○○手機接聽被告甲○○之來
    電，於109年10月間，原告並在電話中告知被告甲○○，其為
    被告乙○○之妻。又人與人間關係變得密切，建立互信，卸下
    心防，衡情應該會談論彼此的現在及過往的生活種種，並有
    共同之話題；且被告乙○○是在有婚姻之狀態，若要經常約會
    、私密相處，為防止原告隨時查覺，尋蹤而至之可能，產生
    糾葛，基於共同有防衛意識，亦應會有此防範事發觀念之溝
    通。再以被告二人之交往情形及發生性行為之親密程度，可
    見兩人已交往一段時間，關係親密，時常獨處出遊，被告甲
    ○○對被告乙○○之婚姻狀態、生活情形，難諉稱全然不知。綜
    合上開事證，堪認被告甲○○明知被告乙○○為有配偶之人，仍
    與之有逾越朋友一般社交行為之不正常往來。
　⑵至於被告甲○○雖提出之被告二人間通訊軟體LINE對話紀錄（
    見本院卷第149頁），抗辯其不知被告乙○○為有配偶之人云
    云。然查，被告甲○○自陳上開被告二人間之對話紀錄內容時
    間，係111年3月29日、4月15日（見本院卷第144頁），該對
    話是在原告110年8月20日提起本件訴訟，本院送達起訴狀繕
    本後（見本院卷第71頁之送達證書），且由111年3月29日被
    告二人對話，被告甲○○先是向被告乙○○表示「15號自己去，
    看要怎麼把這件事處理完」等語，並無在第一時刻先詢問為
    何被告乙○○是有配偶之人，原告是何人，在被告乙○○表示「
    5號之前等我答案好嗎」後，被告甲○○雖表示「那你到底有
    沒有騙我」等語，然此究竟指騙何事並不明；而111年4月15
    日訊息則是在本院開完庭後才傳。是上開訊息顯為臨訟後所
    為，實難單憑此即為有利被告甲○○之認定。
  ⒊綜上，被告甲○○於原告與被告乙○○之婚姻關係存續期間，明
    知被告乙○○為有配偶之人，竟與被告乙○○有男女情愛關係，
    且進而發生性行為。揆諸前揭說明，堪認被告二人之行為已
    逾社會一般通念所能容忍之範圍，達破壞原告與被告乙○○間
    婚姻共同生活之圓滿安全及幸福程度，該當於民法第184條
    第1項後段故意以善良風俗之方法，不法侵害原告基於配偶
    關係之身分法益，且可認屬情節重大，而衡諸經驗法則，一
    般人遭遇丈夫與其他女子有男女情愛關係，精神上自受有痛
    苦，是原告主張其受有精神上痛苦，請求被告依民法184條
    第1項、第195條規定賠償其非財產上之損害，自屬有據。
  ㈢按精神慰撫金核給之標準固與財產上損害不同，然非不可斟
    酌雙方身分資力與加害程度，及其他各種情形核定相當數額
    （最高法院51年度台上字第223號判決先例可資參照），故
    原告所受非財產上損害，請求被告賠償相當金額之慰撫金時
    ，法院對於慰撫金之量定，應斟酌實際加害情形、所造成之
    影響、被害人痛苦之程度、兩造之身份地位、經濟情形及其
    他一切狀況為之。爰審酌原告為二、三專畢業，名下無不動
    產、有汽車1部及薪資所得；被告乙○○高職畢業，名下無不
    動產，僅有汽車1部、無薪資所得；被告甲○○大學畢業，名
    下無財產、薪資所得等情，有個人戶籍資料查詢結果、本院
    依職權調閱兩造之110、109年度稅務電子閘門財產資料可資
    佐憑（見證物袋）。本院斟酌兩造之身分、地位、經濟能力
    與原告所受之精神上痛苦，及前述被告二人侵害原告配偶權
    之情事，並考量被告甲○○迄今仍否認其責，被告二人均不願
    負起賠償責任之態度，認原告請求被告二人連帶賠償精神慰
    撫金以40萬元為適當，逾此部分之請求，則為無理由，不應
    准許。
四、查本件原告對被告之損害賠償請求權，係屬未定給付期限之
    金錢債權，依民法第229條第2項、第233條第1項前段、第20
    3條規定，原告請求被告連帶給付自追加被告暨準備狀繕本
    送達之翌日（被告甲○○為111年4月16日、被告乙○○為111年6
    月6日，見本院卷第79、95頁之被告甲○○簽收、本院送達證
    書）起至清償日止，按週年利率百分之5計算之利息，為有
    理由，應予准許。
五、本判決所命給付之金額未逾50萬元，依民事訴訟法第389條
    第1項第5款規定，應依職權宣告假執行。至原告就敗訴部分
    陳明願供擔保聲請宣告假執行，因訴之駁回而失所依據，不
    予准許。另被告就原告勝訴部分陳明願供擔保，聲請宣告免
    為假執行，合於法律規定，爰酌定相當之擔保金額宣告之。
六、本件為判決之基礎已臻明確，兩造其餘之攻擊或防禦方法及
    所用之證據，經本院斟酌後，認為均不足以影響本判決之結
    果，爰不逐一論列，附此敘明。
七、訴訟費用負擔之依據：民事訴訟法第79條、第85條第2項。
中    華    民    國  111    年     8     月    10    日
                  臺灣臺中地方法院臺中簡易庭
                                  法  官  陳佩怡
以上為正本，係照原本作成。
如不服本判決，應於送達後二十日內，向本院提出上訴狀並表明
上訴理由，如於本判決宣示後送達前提起上訴者，應於判決送達
後二十日內補提上訴理由書（須附繕本）。如委任律師提起上訴
者，應一併繳納上訴審裁判費。
中    華    民    國  111    年     8     月    10    日
                                  書記官  許千士